【裁判字號】    89,再,69
【裁判日期】    890830
【裁判案由】    拆屋還地
【裁判全文】
臺灣高等法院民事判決  八十九年度再字第六十九號
    再審原告  玄○○
              Ａ○○
              黃○○
              卯○○
              戌○○
              地○○
              辰○○
              宇○○
              子○○
              Ｃ○○
              天○○
              巳○○
              亥○○
              己○○
              寅○○
              申○○
              午○○
              未○○
              宙○○
              酉○○
              Ｂ○○
              辛○○
              戊○○
              丁○○
              庚○○
              壬○○
    再審被告  甲○○○
              癸○○
              丙○○
              丑○○
              乙○○
右當事人間拆屋還地事件，再審原告對於中華民國八十六年八十六年五月二十三日最
高法院八十六年度台上字第一六五四號確定判決提起再審，本院判決如左：
    主    文
再審之訴駁回。
再審訴訟費用由再審原告負擔。
    事    實
甲、再審原告方面：
一、聲明：(一)最高法院八十六年度台上字第一六五四號確定判決不利再審原告部分廢
    棄。(二)右廢棄部分，再審被告甲○○○應將坐落於台北市○○區○○段一小段三
    一二地號土地上，門牌台北市○○路四四六－一號，面積九十七平方公尺之三層
    樓房拆除；被上訴人癸○○應將同右地號上，門牌同右路四四六－二號，面積四
    十五平方公尺之三層樓拆除；再審被告丙○○應將同地號上，門牌同右路四四六
    －三號，面積一０九平方公尺之三層樓房拆除；再審被告丑○○應將同地號上，
    門牌同右路四四六－四號及四四六－五號，面積一三六平方公尺之三層樓房及平
    房拆除；再審被告乙○○應將同右地號上，門牌同右路四四六－六號，面積八十
    八平方公尺（含空地）之平房拆除（均如附圖所示）；並均將基地返還再審原告
    等及其他共有人全體。(三)再審被告甲○○○應給付再審原告各如附表一第三欄所
    示，及自民國八十二年十月二十六日起至拆屋還地日止按年各給付如附表一第四
    欄所示。(四)再審被告丙○○應給付再審原告各如附表二第三欄所示，及自民國八
    十二年十月二十六日起至拆屋還地日止按年各給付如附表二第四欄所示。(五)再審
    被告丑○○應給付再審原告各如附表三第三欄所示，及自民國八十二年十月二十
    六日起至拆屋還地日止按年各給付如附表三第四欄所示。(六)再審被告乙○○應給
    付再審原告各如附表四第三欄所示，及自民國八十二年十月二十六日起至拆屋還
    地日止按年各給付如附表四第四欄所示。(七)再審被告癸○○應給付再審原告各如
    附表五第三欄所示，及自民國八十二年十月二十六日起至拆屋還地日止按年各給
    付如附表五第四欄所示。
二、陳述：
    本件再審原告對同為系爭土地無權占用住戶黃土印等九人請求拆屋還地訴訟，日
    前經最高法院八十六年度台上字第一四九八號判決改判再審原告上訴有理由，廢
    棄原判決，發回臺灣高等法院，足證本案系爭台北市政府四十五年收購協議無效
    ，再審原告與系爭土地現住戶七十七年間之買賣協議並未成立生效，兩造間亦無
    使用借貸存在，爰依民事訴訟法第四百九十六條第一項第十三款「當事人發現未
    經斟酌之證物」，提起再審之訴。
乙、再審被告方面：
    本件未經言詞辯論，故無聲明及陳述可供記載。
    理    由
一、按再審之訴顯無再審理由者，得不經言詞辯論，以判決駁回之。民事訴訟法第五
    百零一條第二項定有明文。
二、本件再審原告以其等與同為系爭土地無權占用住戶黃土印等九人間之拆屋還地訴
    訟，業經最高法院八十六年度台上字第一四九八號民事判決再審原告勝訴，該判
    決為新證物，未及於前訴訟程序提出，主張原確定判決有民事訴訟法第四百九十
    六條第一項第十三款之再審事由。惟按法院之裁判，關於事實之認定，證據之取
    捨以及對於當事人間契約真意之解釋，均係依職權為之，原無待於當事人提出其
    他判決以為立證。因此，再審原告利用其他判決之法律上見解而為有利於己之主
    張，難認係屬上開規定所謂之新證物，亦無所謂發見或知悉在後之可言。是則，
    再審原告援用上開最高法院民事判決，作為發見之新證物，提起本件再審之訴，
    請求判決如聲明所示，顯無理由，爰不經言詞辯論，逕以判決駁回。
三、據上論結，本件再審之訴顯無理由，依民事訴訟法第五百零一條第二項、第七十
    八條、第八十五條第一項前段，判決如主文。
中      華      民      國    八十九    年      八      月     三十     日
                                民事第三庭
                                    審判長法  官  張  宗  權
                                          法  官  陳  永  昌
                                          法  官  吳  秀  美
右正本係照原本作成。
如不服本判決，應於收受送達後二十日內向本院提出上訴書狀，其未表明上訴理由者
，應於提出上訴後二十日內向本院補提理由書狀（均須按他造當事人之人數附繕本）
上訴時應提出委任律師或具有律師資格之人之委任狀；委任有律師資格者，另應附具
律師及格證書及釋明委任人與受任人有民事訴訟法第四百六十六條之一第一項但書或
第二項（詳附註）所定關係之釋明文書影本。
中      華      民      國    八十九    年      九      月      二      日
                                         書記官  常  淑  慧
附註：
民事訴訟法第四百六十六條之一（第一項、第二項）：
對於第二審判決上訴，上訴人應委任律師為訴訟代理人。但上訴人或其法定代理人具
有律師資格者，不在此限。
上訴人之配偶、三親等內之血親、二親等內之姻親，或上訴人為法人、中央或地方機
關時，其所屬專任人員具有律師資格並經法院認為適當者，亦得為第三審訴訟代理人
。


司法院資訊處製作；財團法人民間司法改革基金會備份。
